臺灣臺中地方法院刑事判決
111年度易字第47號
公  訴  人  臺灣臺中地方檢察署檢察官
被      告  陳芷玲




                    （另案在法務部○○○○○○○○○執行中）
上列被告因詐欺案件，經檢察官提起公訴（110年度偵字第23982
號），嗣被告於準備程序中就被訴事實均為有罪之陳述，經告以
簡式審判程序意旨，並聽取當事人之意見後，本院合議庭裁定由
受命法官獨任進行簡式審判程序，判決如下：
    主    文
陳芷玲犯詐欺取財罪，累犯，處有期徒刑肆月，如易科罰金，以
新臺幣壹仟元折算壹日。未扣案之犯罪所得新臺幣伍萬元沒收，
於全部或一部不能或不宜執行沒收時，追徵其價額。
    犯罪事實
一、陳芷玲明知無資力償還借款，且其向友人黃翠菁所借得支票
    號碼NCA0000000號、面額新臺幣（下同）30萬元、付款人台
    中商業銀行內新分行、發票日民國110年3月25日之支票1紙
    （下稱本件支票）無兌現可能性，竟意圖為自己不法之所有
    ，基於詐欺取財、詐欺得利之犯意，於110年2月5日下午3時
    許，在高鐵臺中站內，持本件支票向賴昱辰佯稱本件支票為
    鑽石買賣所取得之客票，欲以之清償欠款及調借現金，致賴
    昱辰陷於錯誤，同意陳芷玲以該張支票清償5萬元欠款，而
    獲得此部分延期清償之利益，賴昱辰更持該張支票交付吳柏
    瀚，吳柏瀚再轉交楊晁誠，輾轉借得24萬元後，再匯款5萬
    元予陳芷玲作為借款，並約定待該張支票兌現後，再交付剩
    餘14萬元。惟黃翠菁於110年2月20日接獲銀行通知，其先前
    另借予陳芷玲面額10萬元之支票經執票人提示付款，而至銀
    行辦理掛失止付，嗣賴昱辰經黃翠菁告知前開支票並非客票
    ，始知受騙（黃翠菁所涉詐欺等罪嫌，另經臺灣臺中地方檢
    察署檢察官為不起訴處分）。
二、案經賴昱辰訴由臺中市政府警察局第二分局報告臺灣臺中地
    方檢察署檢察官偵查起訴。
    理    由
一、本案被告陳芷玲所犯，非死刑、無期徒刑、最輕本刑為3年
    以上有期徒刑之罪，或高等法院管轄第一審之案件，被告於
    本院準備程序中，就前揭被訴事實為有罪之陳述，經受命法
    官告以簡式審判程序之旨，並聽取當事人之意見後，本院認
    無不得或不宜改依簡式審判程序進行之處，爰依刑事訴訟法
    第273條之1第1項、第284條之1規定，經合議庭評議後，裁
    定本案由受命法官獨任進行簡式審判程序，是本案之證據調
    查，依刑事訴訟法第273條之2規定，不受同法第159條第1項
    、第161條之2、第161條之3、第163條之1及第164條至第170
    條規定之限制，合先敘明。
二、上揭犯罪事實，業據被告陳芷玲於本院審理時坦認在卷，核
    與告訴人賴昱辰、證人黃翠菁於警詢及偵查中所為證述、證
    人吳柏瀚及楊晁誠於警詢所為證述情節相符，並有告訴人、
    證人黃翠菁之指認犯罪嫌疑人紀錄表、票號NCA0000000號支
    票、國泰世華商業銀行代收款項收據、台灣票據交換所退票
    理由單、台灣票據交換所台中市分所110年3月29日台票中字
    第110B000058號函暨所附掛失止付票據提示人資料查報表、
    遺失票據申報書、票據掛失止付通知書、本件支票正反面影
    本、告訴人與吳柏瀚之借款契約各1份及被告與黃翠菁之LIN
    E對話記錄截圖、黃翠菁與告訴人之LINE對話記錄截圖共4張
    在卷可稽（見偵卷第75頁至第77頁、第95頁至第97頁、第11
    3頁至第121頁、第125頁至第143頁），足徵被告所為認罪之
    陳述核與事實相符，堪以信採。從而，本案事證明確，被告
    犯行堪以認定，應予依法論科。
三、查被告明知本件支票非客票，而無兌現可能性，仍持向告訴
    人借貸金錢，致告訴人陷於錯誤而同意抵銷被告先前積欠之
    5萬元債務，並另交付5萬元現金予被告，致使告訴人受有未
    獲即時清償5萬元及喪失5萬元財物之損害，核被告所為，係
    犯刑法第339條第1項之詐欺取財罪及第2項之詐欺得利罪。
    被告係以一行為同時觸犯詐欺得利罪及詐欺取財罪，為想像
    競合法犯，從一情節較重之詐欺取財罪。又被告前因詐欺案
    件，經臺灣臺北地方法院以109年度簡字第1840號判決有期
    徒刑5月確定，並於109年10月29日易科罰金執行完畢，有臺
    灣高等法院被告前案記錄表存卷可證，是被告於前案執行完
    畢5年內之110年2月5日故意再犯本案有期徒刑以上之罪，為
    累犯，審酌本案所犯之罪與前案間罪名、法益種類及罪質相
    仿，認加重本刑尚無致生其所受刑罰超過其所應負擔罪責之
    情形，爰依刑法第47條第1項規定，依法加重其刑。
四、爰以行為人責任為基礎，審酌被告不思循合法正當途徑獲取
    財物，為一己之私而以上開詐術詐取告訴人之財物，所為顯
    然欠缺對他人財產權尊重之觀念，所為誠值非難；惟審酌被
    告犯後終知坦承犯行，然迄今未與告訴人成立調解及賠償告
    訴人損害之犯後態度；暨被告自陳大學畢業之智識程度，為
    珠寶商，小康之家庭經濟狀況等一切情狀（見本院卷第93頁
    ），量處如主文所示之刑。
五、按犯罪所得，屬於犯罪行為人者，沒收之；於全部或一部不
    能沒收，或不宜執行沒收時，追徵其價額，刑法第38條之1
    第1項前段、第3項分別定有明文。經查，被告自告訴人處取
    得之5萬元現金（就5萬元抵償部分，僅係取得延後還款之利
    益，難認業已實際取得財物），即為被告本案之犯罪所得，
    既未扣案，亦未發還告訴人，自應依規定宣告沒收，於全部
    或一部不能沒收或不宜執行沒收時，追徵其價額。
據上論斷，應依刑事訴訟法第273條之1第1項、第299條第1項前
段，刑法第339條第1項、第2項、第55條、第47條第1項、第41條
第1項前段、第38條之1第1項前段、第3項，刑法施行法第1條之1
第1項，判決如主文。
本案經檢察官何昌翰提起公訴，檢察官何建寬到庭執行職務。
中　　華　　民　　國　111 　　年　　2 　　月　　15 　日
                  刑事第十九庭  法  官  吳逸儒
以上正本證明與原本無異。                               
如不服本判決應於收受判決後20日內向本院提出上訴書狀，並應
敘述具體理由；其未敘述上訴理由者，應於上訴期間屆滿後20日
內向本院補提理由書（均須按他造當事人之人數附繕本）「切勿
逕送上級法院」。  
告訴人或被害人如不服判決，應備理由具狀向檢察官請求上訴，
上訴期間之計算，以檢察官收受判決正本之日起算。   
                                書記官  陳俞君
中　　華　　民　　國　111 　　年　　2 　　月　　15 　日

附錄論罪科刑法條
中華民國刑法第339條（普通詐欺罪）
意圖為自己或第三人不法之所有，以詐術使人將本人或第三人之
物交付者，處5年以下有期徒刑、拘役或科或併科50萬元以下罰
金。
以前項方法得財產上不法之利益或使第三人得之者，亦同。
前二項之未遂犯罰之。